【裁判字號】    95,上訴,1491
【裁判日期】    950928
【裁判案由】    違反毒品危害防制條例
【裁判全文】
臺灣高等法院高雄分院刑事判決        95年度上訴字第1491號
上  訴  人  臺灣屏東地方法院檢察署檢察官
上  訴  人
即  被  告  甲○○
                    （現另案於台灣台中監獄執行中）
上列上訴人因被告違反毒品危害防制條例案件，不服臺灣屏東地
方法院95年度訴字第367 號中華民國95年5 月30日第一審判決（
起訴案號：臺灣屏東地方法院檢察署95年度毒偵字第559 號；併
辦案號：同署95年度毒偵字第727 號），提起上訴（併辦案號：
同署95年度毒偵字第855 號、942 號），本院依簡式審判程序，
判決如下：
    主  文
原判決撤銷。
甲○○連續施用第一級毒品，處有期徒刑壹年。扣案海洛因壹包
（淨重零點零玖公克、空包裝重零點貳公克）、殘餘海洛因成
份之塑膠袋壹只均沒收銷燬之，扣案針筒貳支均沒收；又連續施
用第二級毒品，處有期徒刑捌月，殘餘甲基安非他命成份之吸食
器1 只沒收銷燬之。應執行有期徒刑壹年陸月，扣案之海洛因壹
包（淨重零點零玖公克、空包裝重零點貳公克）、殘餘海洛因
成份之塑膠袋壹只、殘餘甲基安非他命成份之吸食器1 只，均沒
收銷燬之，扣案針筒貳支均沒收。
    事  實
一、甲○○曾於民國93年間因施用毒品案件，經本院以93年度毒
    聲字第444 號裁定送觀察、勒戒後，認有繼續施用毒品傾向
    ，再經本院以93年度毒聲字第527 號裁定送戒治處所施以強
    制戒治，嗣因戒治處遇成效合格，認無繼續強制戒治之必要
    ，於94年4 月13日執行完畢釋放出所，由臺灣屏東地方法院
    檢察署檢察官以94年度戒毒偵字第56號為不起訴處分確定。
    詎其猶不知悔改，仍未戒除毒癮，於強制戒治執行完畢釋放
    後，5 年內復分別基於施用第一級毒品海洛因、第二級毒品
    甲基安非他命之概括犯意，自95年2 月15日某時起至95年3
    月23日18時許止，將海洛因加礦泉水稀釋後以注射針筒注射
    或將海洛因摻入香菸內燃燒及燒烤甲基安非他命產生煙氣以
    口鼻吸食之方式，在其位於屏東縣萬丹鄉○○路1455巷19號
    4 樓之6 住處及屏東縣萬丹鄉省道88號快速道路橋墩下等處
    ，連續施用海洛因及甲基安非他命多次。嗣先於94年2 月25
    日14時30分許，因行跡可疑，為警在屏東縣屏東市○○○路
    30 之3號前查獲，並扣得其所有之注射針筒1 支（併案意旨
    書誤載另扣得海洛因1 包、安非他命1 包）；再於95年3 月
    26 日13 時50分許，因行跡可疑，為警盤查而查獲，並扣得
    海洛因1 包（淨重：0.09公克、空包裝重：0.23公克），始
    知上情。
二、甲○○承上開施用第一級毒品海洛因及第二級毒品甲基安非
    他命之概括犯意，又自95年4 月20日18時起至95年5 月29日
    8 時止，在屏東縣萬丹鄉○○○○道路交流道下或屏東縣萬丹
    鄉○○路1455巷19號4 樓之6 自宅房間內等地，以將第一級
    毒品海洛因加水放入針筒內注射方式，或將海洛因摻入香煙
    內吸食之方式，施用海洛因多次。另自95年5 月6 日18時起
    至95年5 月28日17時30分止，同樣在上述地點, 以將第二級
    毒品甲基安非他命放在吸食器內燒烤吸食其煙氣之方式，施
    用甲基安非他命多次。於95年5 月12日14時5 分左右，屏東
    憲兵隊人員持臺灣屏東地方法院法官簽發之搜索票，在屏東
    縣萬丹鄉○○路1455巷19號4 樓之6 甲○○住處搜索而查獲
    ，並扣得其所有殘渣袋3 只 (其中1 只殘餘海洛因成份，另
    2 只則未檢出西藥成份)。 又於95年5 月30日13時15分左右
    , 為警在上址住處查獲，並扣得其所有含第4 級管制藥品原
    料藥麻黃鹼（Ephedrine） 成份之晶體7 包、殘餘甲基安非
    他命成份之吸食器1 組，注射針筒1 支。
三、案經屏東縣警察局及其屏東分局，屏東憲兵隊報請臺灣屏東
    地方法院檢察署檢察官偵查起訴及移送併辦。
    理  由
一、按本件被告甲○○所犯係死刑、無期徒刑、最輕本刑為3 年
    以上有期徒刑以外之罪，其於本院審理程序就前揭被訴及併
    案事實為有罪之陳述，經審判長告知簡式審判程序之旨，並
    聽取其與公訴人之意見，本院認無不得或不宜改依簡式審判
    程序進行之處，爰依刑事訴訟法第273 條之1 第1 項之規定
    ，裁定進行簡式審判程序，合先敘明。
二、訊之被告甲○○於本院審理時對本件犯罪事實坦承不諱，且
    被告為警查獲時採尿送驗結果，均呈嗎啡及甲基安非他命陽
    性反應，有臺灣檢驗科技股份有限公司94年3 月8 日KＺ0000
    00000000號、94年4 月4 日KＺ00000000000 號、95年6 月19
    日KＺ000000000000號濫用藥物尿液檢驗報告及憲兵司令部刑
    事鑑識中心95年5 月26日 (95) 安鑑字第00864 號鑑驗通知
    書各1 紙在卷可證（見95年度毒偵字第559 號【下稱559 號
    卷】第20頁，95年度毒偵字第446 號卷【下稱446 號卷】第
    25頁，95年度毒偵字第942 號卷第22頁、95年度毒偵字第85
    5 號卷【下稱855 號卷】第24頁）。又94年3 月26日扣案之
    白粉1 包（淨重：0.09公克、空包裝重：0. 23 公克），經
    送法務部調查局鑑驗結果含第一級毒品海洛因成分，有該局
    94年4 月28日調科壹字第240004147 號鑑定通知書1 紙在卷
    可佐（見原審卷第19頁）。此外，扣案殘渣袋1 只殘留海洛
    因成份，吸食器殘餘甲基安非他命成份，均有高雄醫學大學
    附屬中和紀念醫院檢驗報告各1 張在卷可稽（見本院卷第55
    、59頁），足見被告自白與事實相符，堪以採信。又被告曾
    於93年間因施用毒品案件，經原審法院以93年度毒聲字第44
    4 號裁定送觀察、勒戒後，認有繼續施用毒品傾向，再經同
    法院以93年度毒聲字第527 號裁定送戒治處所施以強制戒治
    ，嗣因戒治處遇成效合格，認無繼續強制戒治之必要，於94
    年4 月13日釋放出所，由臺灣屏東地方法院檢察署檢察官以
    94年度戒毒偵字第56號為不起訴處分確定，此有臺灣屏東地
    方法院檢察署刑案資料查註紀錄表及臺灣高等法院被告全國
    前案紀錄表各1 份在卷可參（見559 號卷第6 頁、本院卷第
    18-22 頁）。從而，本件事證明確，被告犯行堪予認定。
三、查海洛因及甲基安非他命分屬毒品危害防制條例第2 條第2
    項第1 款、第2 款所稱之第一級、第二級毒品，均不得持有
    、施用，被告竟持以施用，核其所為，係犯同條例第10條第
    1 項之施用第一級毒品罪及同條第2 項之施用第二級毒品罪
    。其施用前持有海洛因及甲基安非他命之低度行為，應為施
    用之高度行為所吸收，均不另論罪。其先後多次施用海洛因
    、甲基安非他命之行為，均時間緊接，犯構成要件相同之罪
    ，顯係各基於概括犯意反覆為之，均為連續犯，均應以一罪
    論，並加重其刑。被告行為後，刑法第56條連續犯之規定，
    業於94年1 月7 日修正公布刪除，並於95年7 月1 日施行，
    則被告之犯行，因行為後新法業已刪除連續犯之規定，此刪
    除雖非犯罪構成要件之變更，但顯已影響行為人刑罰之法律
    效果，自屬法律有變更，依新法第2 條第1 項規定，比較新
    、舊法結果，仍應適用較有利於被告之行為時法律即舊法論
    以連續犯（最高法院95年第8 次刑事庭會議決議參照），併
    此敘明。本件起訴書雖僅論及被告於95年2 月10日後某日（
    本院認定為95年2 月15日）起至95年3 月23日18時許止，被
    告連續施用第一級毒品海洛因、第二級毒品甲基安非他命多
    次之犯行，惟上開事實欄「二、」所載被告犯行（即併案之
    95 年 度毒偵字第855 號、942 號），與已起訴之犯罪事實
    ，具有連續犯之裁判上一罪關係，已如前述，為起訴效力所
    及，本院自應併予審理。另併案95年度毒偵字第727 號所指
    被告自95年2 月18日15時許起至同年月25日15時15分回溯72
    小時內，連續施用海洛因及甲基安非他命之犯罪事實，原在
    起訴範圍內，本院應予審理，自不待言。原審對被告論罪科
    刑，固非無見。惟原判決就上開事實欄「二、」所載併案之
    被告犯行未及審酌，尚有未洽。檢察官及被告上訴意旨執此
    指摘原判決不當，為有理由，原判決應由本院撤銷改判。爰
    審酌被告曾因施用毒品，經觀察、勒戒及強制戒治後，仍未
    能戒除毒癮，顯見其無戒毒悔改之意，惟念其施用毒品乃自
    戕行為，及其施用毒品之期間、次數、犯罪後坦認犯行，態
    度尚稱良好等一切情狀，分別量處如主文第2 項所示之刑，
    並定其應執行之刑。修正後刑法第2 條第1 項規定：「行為
    後法律有變更者，適用行為時之法律。但行為後之法律有利
    於行為人者，適用最有利於行為人之法律」。被告行為後，
    刑法第51條業於民國94年1 月7 日修正公布，並於95年7 月
    1 日施行，修正前刑法第51條規定：「數罪併罰，分別宣告
    其罪之刑，依左列各款定其應執行者：」其中第5 款規定：
    「宣告多數有期徒刑者，於各刑中之最長期以上，各刑合併
    之刑期以下，定其刑期。但不得逾二十年。」修正後刑法第
    51 條 第5 款規定：「宣告多數有期徒刑者，於各刑中之最
    長期以上，各刑合併之刑期以下，定其刑期。但不得逾三十
    年。」比較結果，修正後刑法並非較有利於行為人，依刑法
    第2條 第1 項前段之規定，仍應依修正前刑法，定其應執行
    之刑，附此敘明。扣案之海洛因1 包（淨重：0.09公克、空
    包裝重：0.23公克，包裝袋因沾有海洛因成分，無法析離）
    ，及殘餘海洛因成份之殘渣袋1 只（袋子與袋內海洛因殘渣
    無法析離）均為第一級毒品，扣案吸食器殘餘第二級毒品甲
    基安非他命成份，均依毒品危害防制條例第18條第1 項前段
    規定沒收銷燬之。另扣得之注射針筒2 支，均為被告所有供
    施用海洛因所用之物，業經被告供明在卷（見本院卷第74頁
    ），均應依刑法第38條第1 項第2 款沒收之。此外，扣案西
    藥分析為陰性之殘餘粉末膠袋2 只（參本院卷第56、57頁高
    雄醫學大學附屬中和紀念醫院檢驗報告2 張）及含第4 級管
    制藥品原料藥麻黃鹼（Ephedrine） 成份之晶體7 包（參本
    院卷第60-66 頁同醫院檢驗報告7 張），與本件被告施用第
    一、二級毒品之犯罪事實尚無關聯，無庸於本案宣告沒收。
四、又95年度毒偵字第727 號併案意旨書雖另載明：被告於95年
    2 月25日為警查獲時，並經警扣得海洛因1 包（毛重：1.18
    公克）、甲基安非他命1 包（毛重：0.30公克）等語。惟查
    ，被告前於94年間因違反毒品危害防制條例案件，經本院於
    95年2 月10日以95年度訴字第25號判處應執行有期徒刑1 年
    2 月確定，有臺灣高等法院被告前案紀錄表1 紙在卷可按；
    而上開海洛因、甲基安非他命各1 包，係被告於95年1 月13
    日16時20分許，在屏東縣萬丹鄉○○村○○路1453巷口所查
    獲，至警於95年2 月25日查獲被告時，僅扣得注射針筒1 支
    ，並未扣得海洛因、甲基安非他命之情，除據被告於本院供
    述明確外，復有屏東縣警察局屏東分局95年1 月13日刑事案
    件報告書1 紙附於臺灣屏東地方法院檢察署95年度毒偵字第
    160 號卷及95年2 月25日偵查報告1 紙附於屏警分刑字第09
    50000351號卷內，是以，上開海洛因、甲基安非他命並非於
    95年2 月25日所扣案，而係被告前因違反毒品危害防制條例
    案件，經本院於95年2 月10日以95年度訴字第25號判決宣判
    前所查獲之第一級、第二級毒品甚明。上開併案所稱之海洛
    因1 包（毛重：1.18公克）、甲基安非他命1 包（毛重：0.
    30公克），雖均為違禁物，然既與本案施用毒品案件無涉，
    自不另為沒收銷燬之諭知，附此敘明。
據上論斷，應依刑事訴訟法第369 條第1 項前段、第364 條、第
273 條之1 第1 項、第299 條第1 項前段，毒品危害防制條例第
10條第1 項、第2 項、第18條第1 項前段，刑法第2 條第1 項前
段、第11條、（修正刪除前）第56條、（修正前）第51條第5 款
、第38條第1項第2款，判決如主文。
本案經檢察官林應華到庭執行職務。
中    華    民    國    95    年    9     月    28    日
                  刑事第八庭    審判長法  官  李炫德
                                      法  官  李淑惠
                                      法  官  蔡國
以上正本證明與原本無異。
施用第一級毒品部分如不服本判決應於收受本判決後10日內向本
院提出上訴書狀，其未敘述上訴理由者，並得於提起上訴後10日
內向本院補提理由書狀（均須按他造當事人之人數附繕本）「切
勿逕送上級法院」。
其餘不得上訴。
中    華    民    國    95    年    9     月    28    日
                                      書記官  顏惠華
附錄本件判決論罪科刑法條：
毒品危害防制條例第10條：
施用第一級毒品者，處6月以上5年以下有期徒刑。
施用第二級毒品者，處3年以下有期徒刑。


司法院資訊處製作；財團法人民間司法改革基金會備份。
